【裁判字號】    99,聲,109
【裁判日期】    990830
【裁判案由】    聲請迴避
【裁判全文】
臺灣宜蘭地方法院民事裁定               99年度聲字第109號
聲  請  人  乙○○
代  理  人  甲○○
上列聲請人因與台灣宜蘭監獄等間國家賠償事件（即本院99年度
羅國字第1號事件），聲請法官迴避，本院裁定如下：
    主  文
聲請駁回。
    理  由
一、按民事訴訟法第33條第1項第2款規定法官有應自行迴避而不
    自行迴避以外之情形，足認其執行職務有偏頗之虞，據而聲
    請法官迴避者，應以法官對於訴訟標的有特別利害關係，或
    與當事人之一造有密切之交誼或嫌怨，或基於其他情形客觀
    上足疑其為不公平之審判者為其原因事實，若僅憑當事人之
    主觀臆測，或不滿法官進行訴訟遲緩，或認法官就其聲明之
    證據不為調查、鑑定或指揮訴訟欠當，則不得謂其有偏頗之
    虞。且此種迴避原因，依同法第34條第2項及第284條之規定
    ，應自為聲請之日起3 日內提出能即時調查之證據以釋明之
    。最高法院著有90年度台抗字第39號、93年度台抗字第266
    號裁判意旨可資參照。
二、聲請意旨略以：本（件）8月23日下午4時10分開庭，原告庭
    呈民事準備書狀，聲請調取證據及傳喚證人書狀內有宜監管
    理鬆散，未善盡管理人責任，流為姘夫姘婦面見約會場所，
    卻以「親戚名義」登記顯然違背公務員服務法規定，依法應
    踐行調查事證，審判長蔡仁昭法官未經裁示就言詞辯論終結
    ，乃違背當事人進行主義，法官客觀中立聽訟角色，證據未
    調查，損及心證及正確判斷，因有預設立場，未審先判之嫌
    ，因有請求迴避以符司法公正性。又被告律師無法提出醫師
    在場之證明，要與被告瞭解才答覆，審判長當場亦說拿不出
    來，不待被告律師書面報告就要宣判，亦違證據裁判主義，
    更違直接公開審理旨意。另其當日當庭追加審判長蔡仁昭法
    官為被告，不登載就退庭為違法，故聲請法官迴避等語。
三、查本件聲請人主張本院99年度羅國字第1 號聲請人與台灣宜
    蘭監獄等人間國家賠償事件，承審之蔡仁昭法官就其於99年
    8 月23日庭呈民事準備書狀所聲請調取之證據及傳喚證人未
    經裁示，及被告就系爭事件發生時有無醫師在場乙節尚未提
    出說明就宣示言詞辯論終結，乃有預設立場，未審先判之嫌
    ，並違反當事人進行主義及證據裁判主義；另其當日當庭追
    加審判長蔡仁昭法官為被告，卻未經登載即退庭云云。然其
    所述上情，核係指摘蔡仁昭法官就其聲明不為調查、鑑定或
    指揮訴訟欠當之意，但其並未敘明法官對於訴訟標的有特別
    利害關係，或與當事人之一造有密切之交誼或嫌怨，或基於
    其他情形客觀上足疑其為不公平之審判之事實，亦未提出能
    即時調查之證據以釋明之，則其指述蔡仁昭法官承審本院99
    年度羅國字第1 號事件有預設立場、未審先判之嫌乙節，揆
    諸首開說明，僅能認係個人主觀臆測，則其據此聲請法官迴
    避，自難准許。
四、爰裁定如主文。
中    華    民    國    99    年    8     月    30    日
                  臺灣宜蘭地方法院民事庭
                      審判長法官  楊麗秋
                      法      官  楊坤樵
                      法      官  林翠華
正本係照原本作成。
如對本裁定抗告須應於裁定送達後10日內向本院提出抗告狀（須
附繕本），並繳納抗告費新臺幣1,000元。
中    華    民    國    99    年    8     月    30    日
                      書  記  官  劉謹翊

司法院資訊處製作；財團法人民間司法改革基金會備份。
